【裁判字號】    97,訴,1099
【裁判日期】    970829
【裁判案由】    違反毒品危害防制條例
【裁判全文】
臺灣屏東地方法院刑事判決              97年度訴字第1099號
公  訴  人  臺灣屏東地方法院檢察署檢察官
被      告  甲○○
                    （現因另案於屏東監獄竹田分監執行中）
上列被告因違反毒品危害防制條例案件，經檢察官提起公訴（97
年度毒偵字第1297號），嗣被告於本院準備程序進行中先就被訴
事實為有罪之陳述，本院告知被告簡式審判程序之旨，並聽取當
事人之意見後，裁定改由受命法官獨任依簡式審判程序審理，本
院判決如下：
    主  文
甲○○施用第一級毒品，累犯，處有期徒刑壹年肆月。
    事  實
一、甲○○前於民國88年間，因施用毒品案件，經本院裁定送觀
    察勒戒後，因認其有繼續施用毒品傾向，復經本院裁定令入
    戒治處所施以強制戒治，因其成效經評定為合格而無繼續戒
    治之必要，再經本院裁定停止戒治，所餘戒治期間付保護管
    束，於89年5 月26日期滿未經撤銷，視為戒治完畢，並由臺
    灣屏東地方法院檢察署檢察官於89年5 月31日以89年度戒毒
    偵字第234 號為不起訴處分確定在案；又於上開強制戒治執
    行完畢後5 年內之92年12月3 日，再因施用毒品案件，經臺
    灣高雄地方法院以93年度訴字第382 號判決判處有期徒刑8
    月確定，而於94年2 月23日縮刑期滿執行完畢，隔日出監。
    詎仍未戒除吸食毒品之惡習，復基於施用第一級毒品海洛因
    之犯意，於97年5 月28日某時許，在屏東縣里港鄉○路段旁
    ，以將海洛因點煙燒烤吸食之方式，施用第一級毒品海洛因
    1 次。嗣為警於97年5 月29日15時許，在屏東縣九如鄉洽興
    村景峰資源回收場前因見其行跡可疑而盤查，經其同意採尿
    送驗結果呈嗎啡陽性反應，始獲上情。
二、案經屏東縣警察局里港分局報請臺灣屏東地方法院檢察署檢
    察官偵查起訴。
    理  由
壹、程序部份
一、按除被告所犯為死刑、無期徒刑、最輕本刑為3 年以上有期
    徒刑之罪或高等法院管轄第一審案件者外，於法院行準備程
    序進行中，被告先就被訴事實為有罪之陳述時，審判長得告
    知被告簡式審判程序之旨，並聽取當事人、代理人、辯護人
    及輔佐人之意見後，裁定進行簡式審判程序；且受命法官行
    準備程序，與法院或審判長有同一之權限；又簡式審判程序
    之證據調查，不受刑事訴訟法第159 條第1 項、第161 條之
    2 、第161 條之3 、第163 條之1 及第164 條至第170 條規
    定之限制，刑事訴訟法第273 條之1 第1 項、第279 條第2
    項前段、第273 條之2 分別定有明文。被告所為係犯死刑、
    無期徒刑、最輕本刑為3 年以上有期徒刑以外之罪，其於準
    備程序中就被訴事實為有罪之陳述，經受命法官告知簡式審
    判程序之旨，並聽取公訴人、被告之意見後，本院合議庭認
    為適宜由受命法官獨任進行簡式審判程序，依刑事訴訟法第
    273 條之1 第1 項規定，裁定由受命法官獨任進行簡式審判
    程序，合先敘明。
貳、實體部分
一、訊據被告甲○○對於上揭犯罪事實均坦承不諱，復查：
（一）經警於查獲被告當日18時40分所採之尿液送驗結果，係呈
      嗎啡陽性反應，此有屏東縣警察局里港分局偵查隊辦理煙
      毒、麻醉藥品案尿液送檢人真實姓名代號對照表、台灣檢
      驗科技股份有限公司97年6 月12日編號KＺ00000000000 號
      濫用藥物尿液檢驗報告各1 份在卷可稽。
（二）按修正毒品危害防制條例就施用毒品者，祇於「初犯」及
      「5 年後再犯」二種情形，有其追訴條件之限制，即須於
      初犯經觀察、勒戒或強制戒治釋放後，5 年內均無施用毒
      品之行為，始能認其前所實施之觀察、勒戒或強制戒治已
      足遮斷毒癮，而得於5 年後再犯時，再予適用初犯之規定
      ，重行觀察、勒戒等程序。倘5 年內已經再犯，被依法追
      訴處罰，縱其第3 次（或第3 次以上）施用毒品之時間在
      初犯釋放5 年以後，即與「5 年後再犯」之情形有別，且
      因已於「5 年內再犯」，顯見其再犯率甚高，原實施觀察
      、勒戒或強制戒治，已無法收其實效，而無5 年戒斷期之
      存在，自無再經觀察、勒戒及強制戒治之必要，應由檢察
      官逕行起訴（最高法院95年度台非字第59號、第65號判決
      意旨、95年度第7 次刑庭會議決議意旨參照）。查被告前
      於88年間，因施用毒品案件，經本院裁定送觀察勒戒後，
      因認其有繼續施用毒品傾向，復經本院裁定令入戒治處所
      施以強制戒治，因其成效經評定為合格而無繼續戒治之必
      要，再經本院裁定停止戒治，所餘戒治期間付保護管束，
      於89年5 月26日期滿未經撤銷，視為戒治完畢，並由臺灣
      屏東地方法院檢察署檢察官於89年5 月31日以89年度戒毒
      偵字第234 號為不起訴處分確定在案；又於上開強制戒治
      執行完畢後5 年內之92年12月3 日，再因施用毒品案件，
      經臺灣高雄地方法院以93年度訴字第382 號判決判處有期
      徒刑8 月確定之事實，有臺灣高等法院被告前案紀錄表、
      臺灣高等法院在監在押全國紀錄表及臺灣高雄地方法院93
      年度訴字第382 號刑事判決各1 份在卷足參，則被告於前
      案經強制戒治執行完畢後，於5 年內已經再犯，並經依法
      追訴處罰，雖本案施用毒品之時間在初犯釋放5 年後，惟
      被告既已先於「5 年內再犯」，顯見其再犯率甚高，原實
      施觀察、勒戒、強制戒治均已無法收其實效，而無5 年戒
      斷期之存在，參諸前揭判決意旨，自無再經觀察、勒戒及
      強制戒治之必要，而應由檢察官逕行起訴，並由本院依法
      論科。
（三）綜上所述，被告本件施用毒品，事證應屬明確，其犯行應
      堪認定。
二、查海洛因屬毒品危害防制條例第2 條第2 項第1 款所規定之
    第一級毒品，核被告所為，係犯毒品危害防制條例第10條第
    1 項施用第一級毒品罪。被告持有毒品，復進而施用，其持
    有毒品之低度行為，為施用毒品之高度行為所吸收，不另論
    罪。檢察官起訴書雖認被告係於97年5 月29日15時往前回溯
    72小時內某時許，在不詳地點，以將海洛因加水置於注射針
    筒內注射之方式，施用海洛因一次，惟被告於本院準備程序
    中業已自承在驗尿的前1 天，在屏東縣里港鄉○○路邊，用
    點煙的方式施用（見本院卷第19頁背面），故被告應係於97
    年5 月28日某時許，在屏東縣里港鄉○路段旁，以將海洛因
    點煙燒烤吸食之方式，施用第一級毒品海洛因，檢察官起訴
    書上開認定容有誤會。被告前因施用毒品案件，經臺灣高雄
    地方法院以93年度訴字第382 號判決判處有期徒刑8 月確定
    ，而於94年2 月23日縮刑期滿執行完畢，隔日出監一情，有
    臺灣高等法院被告全國前案紀錄表1 份在卷可憑，於5 年內
    故意再犯有期徒刑以上之本件，應依刑法第47條第1 項規定
    ，論以累犯，並依法加重其刑。爰審酌被告雖於犯後即能坦
    承犯行，而其施用毒品行為於本質上係屬自我戕害行為，反
    社會性之程度應屬較低；惟施用毒品，不僅足以戕害其個人
    身心，且極易滋生其他犯罪，惡化治安甚重，嚴重損及公益
    ，且被告前屢經觀察勒戒、強制戒治等處遇助其戒除毒品，
    竟再為本件施用毒品犯行，顯見其不思悔改，自制力亦顯不
    佳，以及斟酌公訴人當庭求刑之刑度等一切情狀，酌情量處
    如主文所示之刑，以資懲儆。
據上論斷，應依刑事訴訟法第273 條之1 第1 項、第299 條第1
項前段，毒品危害防制條例第10條第1 項，刑法第11條前段、第
47條第1 項，判決如主文。
本件經檢察官顏珮珊到庭執行職務。
中    華    民    國    97    年    8     月    29    日
                  刑事第一庭    法  官  羅培毓
以上正本證明與原本無異。
如不服本判決應於收受本判決送達後十日內向本院提出上訴書狀
，其未敘述上訴理由者，並得於提起上訴後十日內向本院補提理
由書狀（均須按他造當事人之人數附繕本）「切勿逕送上級法院
」
中    華    民    國    97    年    8     月    29    日
                               書記官  呂坤宗
附錄本判決論罪科刑法條：
毒品危害防制條例第10條第1項
施用第一級毒品者，處六月以上五年以下有期徒刑。


司法院資訊處製作；財團法人民間司法改革基金會備份。
